---
title: "Bayesian vs Classical Regression: Modeling Frailty in Aging Using Real Health Survey Data"
author: "Jessica de la Cruz Parayno"
output: html_document
---

Group project note: each member independently built their own implementation before the group met to compare approaches and refine conclusions together. The code, analysis, and interpretation shown here are my own individual work.

# Punto 1: Carga y Análisis de Datos

```{r}
library(foreign)

## Carga de datos
data <- read.dta("data/mhas_2012_survey.dta  # Mexican Health and Aging Study (MHAS) 2012 wave")

##  Selección de variables
myvars2 <- c("yrschool_12", "sex_12", "age_12", "d4_12", "tam_loc_12", "h13_12_d_2", "h5_12_d_2", "h15d_12_d", "h17d_12_d", "h16d_12_d", "h19d_12_d", "h7_12_d_2", "h11_12_d_2", "h27c_12_d_2", "h26c_12_d_2", "h28c_12_d_2", "h29c_12_d_2", "c64_12_d", "c1_12_d", "c2a_12_d", "c73_12_d", "c49_8_12_d", "h3_12_d_2", "c49_2_12_d", "c49_1_12_d", "c49_4_12_d", "c49_5_12_d", "c49_9_12_d", "c4_12_d", "c22a_12_d", "c25b_12_d", "c26_12_d", "c12_12_menos10_d", "c6_12_d", "c32_12_d", "c19_12_d", "e1b_12_d", "c69a_12_d", "c70_12_d", "c50b_12_d")

##  Subconjunto sin NA
data2_na <- data[myvars2]
data2 <- na.omit(data2_na)

## Resumen de datos
summary(data2)
str(data2)

##  Creación de variable binaria
data2$tam_loc_bin <- ifelse(as.character(data2$tam_loc_12) == "4.Population <2,500", 0, 1)

## Convertimos variables en numéricas
data2$yrschool_12 <- as.numeric(data2$yrschool_12)
data2$sex_12 <- as.numeric(data2$sex_12)
data2$age_12 <- as.numeric(data2$age_12)
data2$d4_12 <- as.numeric(data2$d4_12)
data2$tam_loc_12 <- as.numeric(gsub("[^0-9]", "", as.character(data2$tam_loc_12)))

##  Checkeamos que todas las variables sean numéricas
str(data2)
```

# Punto 2: Construcción Variable Independiente

```{r}
## Aplicamos kmeans y vemos media de cada variable en cada grupo
usa_km <- kmeans(data2, 2)
medias_grupos <- lapply(1:2, function(nc) apply(data2[usa_km$cluster == nc, ], 2, mean))
medias_grupos

data2$Grupo2 <- usa_km$cluster

```

# Punto 3: Identificación de Variables Input para el Modelo

```{r}
data2$Grupo2 <- ifelse(data2$Grupo2 == 1, 0, 1)

##  Modelo GLM controlado
modelo_controlado <- glm(Grupo2 ~ sex_12 + age_12 + h13_12_d_2 + tam_loc_bin, 
                         data = data2, 
                         family = binomial)
summary(modelo_controlado)
```

# Punto 4: Generación de Modelos


```{r}
##  Para cada modelo se imprime un resumen donde podemos ver los coeficientes, los errores estándar y los valores p

library(rstanarm)
library(bayestestR)

## CREACIÓN DEL ÍNDICE DE FRAGILIDAD

##  El índice de fragilidad es el promedio de los déficits
data2$fragility_index <- rowMeans(data2[, c("h13_12_d_2", "h5_12_d_2", "h15d_12_d", "h17d_12_d", 
                                            "h16d_12_d", "h19d_12_d", "h7_12_d_2", "h11_12_d_2", 
                                            "h27c_12_d_2", "h26c_12_d_2", "h28c_12_d_2", "h29c_12_d_2",
                                            "c64_12_d", "c1_12_d", "c2a_12_d", "c73_12_d", "c49_8_12_d", 
                                            "h3_12_d_2", "c49_2_12_d", "c49_1_12_d", "c49_4_12_d", 
                                            "c49_5_12_d", "c49_9_12_d", "c4_12_d", "c22a_12_d", "c25b_12_d",
                                            "c26_12_d", "c12_12_menos10_d", "c6_12_d", "c32_12_d", "c19_12_d", 
                                            "e1b_12_d", "c69a_12_d", "c70_12_d", "c50b_12_d")], 
                                  na.rm = TRUE)


##   CREACIÓN DE GRUPOS DE FRAGILIDAD

##  Aplicamos k-means para dividir en dos grupos (alta fragilidad y baja fragilidad)
usa_km <- kmeans(data2[, c("fragility_index")], centers = 2)
data2$Grupo_fragilidad <- usa_km$cluster

##  Reetiquetado (0 = Baja fragilidad, 1 = Alta fragilidad)
data2$Grupo_fragilidad <- ifelse(data2$Grupo_fragilidad == 1, 0, 1)

##Dividimos los datos en train y test
library(caret)
index <- createDataPartition(data2$Grupo_fragilidad, p = 0.8, list = FALSE)
train_data2 <- data2[index,]
test_data2 <- data2[-index,]


##   MODELOS CLÁSICOS (SIN VARIABLES DE CONTROL)

##  Índice de fragilidad - Modelo Clásico (Normal)
## El coeficiente para yrschool_12 es negativo, lo cual indica que más años de escolaridad están asociados con un menor índice de fragilidad

modelo_clasico_indice <- lm(fragility_index ~ yrschool_12, data = train_data2)
summary(modelo_clasico_indice)


##  Grupos de fragilidad - Modelo Clásico (Logístico)
## El modelo es estadísticamente significativo, ya que el p-valor para yrschool_12 es prácticamente 0
modelo_clasico_grupos <- glm(Grupo_fragilidad ~ yrschool_12,
                             data = train_data2,
                             family = binomial)
summary(modelo_clasico_grupos)


##   MODELOS BAYESIANOS (SIN VARIABLES DE CONTROL)

##  Índice de fragilidad - Modelo Bayesiano (Normal)
##El coeficiente de yrschool_12 es 0.0 en el modelo bayesiano, con un intervalo de credibilidad muy estrecho, lo cual indica que la educación no tiene un impacto significativo sobre el índice de fragilidad
modelo_bayes_indice <- stan_glm(fragility_index ~ yrschool_12,
                                data = train_data2,
                                family = gaussian,
                                iter = 2000, 
                                chains = 4)
summary(modelo_bayes_indice)

##  Grupos de fragilidad - Modelo Bayesiano (Logístico)
##El modelo bayesiano logístico indica que los años de escolaridad aumentan ligeramente la probabilidad de pertenecer al grupo de alta fragilidad

modelo_bayes_grupos <- stan_glm(Grupo_fragilidad ~ yrschool_12,
                                data = train_data2,
                                family = binomial,
                                iter = 2000, 
                                chains = 4)
summary(modelo_bayes_grupos)


##   MODELOS CLÁSICOS (CON VARIABLES DE CONTROL)
##  Índice de fragilidad con control (Normal)

##El modelo con variables de control mejora el ajuste respecto al modelo clásico simple. Ahora explica un 13.26% de la variabilidad, frente al 3.5% que explicaba sin control
modelo_clasico_indice_control <- lm(fragility_index ~ yrschool_12 + sex_12 + age_12 + d4_12 + tam_loc_bin, 
                                    data = train_data2)
summary(modelo_clasico_indice_control)

##  Grupos de fragilidad con control (Logístico)

##La escolaridad aumenta la probabilidad de pertenecer al grupo de alta fragilidad. Esto es consistente con el modelo logístico simple y también con el modelo bayesiano logístico
##El género reduce significativamente la probabilidad de fragilidad. Esto podría implicar una diferencia notoria entre hombres y mujeres
##El modelo es significativamente mejor que un modelo sin predictores, dado que la devianza se reduce notablemente

modelo_clasico_grupos_control <- glm(Grupo_fragilidad ~ yrschool_12 + sex_12 + age_12 + d4_12 + tam_loc_bin,
                                     data = train_data2,
                                     family = binomial)
summary(modelo_clasico_grupos_control)


##   MODELOS BAYESIANOS (CON VARIABLES DE CONTROL)
## Índice de fragilidad con control (Normal)

##La escolaridad no tiene un impacto visible en el índice de fragilidad
##Los coeficientes en el modelo bayesiano se reducen en comparación con el modelo clásico
modelo_bayes_indice_control <- stan_glm(fragility_index ~ yrschool_12 + sex_12 + age_12 + d4_12 + tam_loc_bin,
                                        data = train_data2,
                                        family = gaussian,
                                        iter = 2000, 
                                        chains = 4)
summary(modelo_bayes_indice_control)

##  Grupos de fragilidad con control (Logístico)
##La escolaridad aumenta la probabilidad de pertenecer al grupo de alta fragilidad. Esto es consistente con el modelo clásico logístico,
##El modelo bayesiano es más conservador que el clásico, pero confirma tendencias claras y significativas
modelo_bayes_grupos_control <- stan_glm(Grupo_fragilidad ~ yrschool_12 + sex_12 + age_12 + d4_12 + tam_loc_bin,
                                        data = train_data2,
                                        family = binomial,
                                        iter = 2000, 
                                        chains = 4)
summary(modelo_bayes_grupos_control)


```

# Punto 5: Analizar los modelos


```{r}
library(bayesplot)

## Selecionamos las variables predictoras para nuestros modelos
predict_vars <- c("yrschool_12", "sex_12", "age_12", "d4_12", "tam_loc_bin")

## Creamos dos funciones (una para modelos clasicos y otra para modelos bayesianos) 
## realizaran la visualizacion y analisis de los modelos así como evaluar la significancia 
## de las distintas variables predictoras

# Funcion para modelos bayesianos:
analisis_model_bayes <- function(modelo, nombre, predict_vars){
  cat("\nAnálisis del modelo:", nombre, "\n")
  
  cat("\nVisualización de densidades MCMC:\n")
  print(mcmc_dens(modelo, pars = predict_vars))
  
  cat("\nEstadísticas del modelo:\n")
  hdi_results <- hdi(modelo, ci = 0.95)
  print(hdi_results)
  
  cat("\nSignificancia de los coeficientes: (HDI no contiene el 0)\n")
  for (param in predict_vars) {
    hdi_param <- hdi_results[hdi_results$Parameter == param, ]
    if (0 < hdi_param$CI_low | 0 > hdi_param$CI_high) {
      cat(" -", param, ": Significativo (HDI no contiene el 0)\n")
    } else {
      cat(" -", param, ": No significativo (HDI contiene el 0)\n")
    }
  }
}

# Funcion para modelos clasicos:
analisis_model_classic <- function(modelo, nombre){
  cat("\nAnálisis del modelo:", nombre, "\n")
  print(summary(modelo))
  
  cat("\nSignificancia de los coeficientes (p-valor < 0.05):\n")
  coef_summary <- summary(modelo)$coefficients
  for (i in 1:nrow(coef_summary)) {
    param <- rownames(coef_summary)[i]
    p_value <- coef_summary[i, 4]
    if (p_value < 0.05) {
      cat(" -", param, ": Significativo (p =", p_value, ")\n")
    } else {
      cat(" -", param, ": No significativo (p =", p_value, ")\n")
    }
  }
}

## Análisis de los modelos clásicos (sin control)
analisis_model_classic(modelo_clasico_indice, "Clásico Índice (Sin control)")
analisis_model_classic(modelo_clasico_grupos, "Clásico Grupos (Sin control)")

##  Análisis de los modelos bayesianos (sin control)
analisis_model_bayes(modelo_bayes_indice, "Bayesiano Índice (Sin control)", "yrschool_12")
analisis_model_bayes(modelo_bayes_grupos, "Bayesiano Grupos (Sin control)", "yrschool_12")

##  Análisis de los modelos clásicos (con control)
analisis_model_classic(modelo_clasico_indice_control, "Clásico Índice (Con control)")
analisis_model_classic(modelo_clasico_grupos_control, "Clásico Grupos (Con control)")

##  Análisis de los modelos bayesianos (con control)
analisis_model_bayes(modelo_bayes_indice_control, "Bayesiano Índice (Con control)", predict_vars)
analisis_model_bayes(modelo_bayes_grupos_control, "Bayesiano Grupos (Con control)", predict_vars)

##  Visualización adicional: Comparación de coeficientes entre modelos bayesianos
cat("\nComparación de coeficientes bayesianos (Índice con control)\n")
mcmc_intervals(modelo_bayes_indice_control, pars = predict_vars)

cat("\nComparación de coeficientes bayesianos (Grupos con control)\n")
mcmc_intervals(modelo_bayes_grupos_control, pars = predict_vars)


```

# Punto 6 y 7: Predicciones


```{r}

## Predicciones con el modelo de regresión entre escolaridad y el índice de fragilidad
##  controlado por las otras variables.

##  Observamos el modelo y realizamos predicciones usando el conjunto de test
summary(modelo_clasico_indice_control)

y_pred <- predict(modelo_clasico_indice_control, newdata = test_data2)

##  Como podemos observar el modelo de regresión para el indice de fragilidad usando variables de
##  control tiene un R^2 = 0.128, el valor es bajo y no indica el el solo el 12,8% de la variable
##  output es representado por las variables inputs. Como podemos observar a continuación en el grafico
##  entre los valores reales y predichos el modelo no es capaz de relacionar aquellos outputs que se
##  encuentran fuera de la zona con más densidad. 

plot(test_data2$fragility_index, ylim = c(0,0.7), ylab = "Índice de fragilidad", 
     xlab = "Índice de variables", main = "Gráfico de predicciones",col = "blue", pch = 3)
points(y_pred, col = "red", pch = 4)

##  Cáluclo del MSE : Nos índica la diferéncia entre el estimador y lo que estima
mse_train <- mean(residuals(modelo_clasico_indice_control)^2)
mse <- mean((test_data2$fragility_index - y_pred)^2)
print(paste("MSE del modelo (conjunto de entrenamiento", mse_train))
print(paste("MSE de las predicciones (conjunto de preba)", mse))

##  Observamos que los MSE tanto usando el modelo como las predicciones es bastante similar. 
##  Aunque a simple vista nos parezca que el MSE es bajo realmente no lo es, hay que tener en cuenta que 
##  nuestro índice de fragilidad se mueve entre el 0 y el 0,1 y que una diferéncia de 0.01 es 
##  significativa como podemos observar en el gráfico. Podemos concluir que el modelo de 
##  regresión clasica sobre el indice de fragilidad usando los grupos de control no es bueno.

```

# Punto 8: Analizar los modelos


```{r}

library(ggplot2)
library(loo)
library(caret)
library(pROC)

## Creamos una función para la comparacion de coeficientes entre entre los modelos clásicos 
## y los bayesianos

compare_coefficients <- function(model_classic, model_bayes, model_name, predict_vars) {
  cat("\nComparación de coeficientes para:", model_name, "\n")
  
  ##  Coeficientes clásicos
  coef_classic <- summary(model_classic)$coefficients
  cat("\nCoeficientes clásicos:\n")
  print(coef_classic)
  
  ##  Coeficientes bayesianos (media y HDI 95%)
  cat("\nCoeficientes bayesianos (media y HDI 95%):\n")
  for (param in predict_vars) {
    post_samples <- as.matrix(model_bayes)[, param]
    mean_val <- mean(post_samples)
    hdi_val <- hdi(post_samples, ci = 0.95)
    cat(param, ": Media =", mean_val, ", HDI 95% = [", hdi_val$CI_low, ", ", hdi_val$CI_high, "]\n")
  }
  
  ##  Visualización de densidades MCMC para el modelo bayesiano
  cat("\nVisualización de densidades MCMC para el modelo bayesiano:\n")
  print(mcmc_dens(model_bayes, pars = predict_vars))
}

##  Función para comparar predicciones en el conjunto de test
compare_predictions <- function(model_classic, model_bayes, test_data, outcome_var, model_name, is_binary = FALSE) {
  cat("\n=== Comparación de predicciones para:", model_name, "===\n")
  
  ##  Predicciones clásicas
  if (is_binary) {
    y_pred_classic <- predict(model_classic, newdata = test_data, type = "response")
    y_pred_classic_bin <- ifelse(y_pred_classic > 0.5, 1, 0)
  } else {
    y_pred_classic <- predict(model_classic, newdata = test_data)
  }
  
  ##  Predicciones bayesianas
  y_pred_bayes <- posterior_predict(model_bayes, newdata = test_data)
  if (is_binary) {
    y_pred_bayes_mean <- apply(y_pred_bayes, 2, mean)
    y_pred_bayes_bin <- ifelse(y_pred_bayes_mean > 0.5, 1, 0)
  } else {
    y_pred_bayes_mean <- apply(y_pred_bayes, 2, mean)
  }
  
  ##  Calcular métricas
  if (!is_binary) {
    mse_classic <- mean((test_data[[outcome_var]] - y_pred_classic)^2)
    mse_bayes <- mean((test_data[[outcome_var]] - y_pred_bayes_mean)^2)
    cat("MSE Clásico:", mse_classic, "\n")
    cat("MSE Bayesiano:", mse_bayes, "\n")
  } else {
    accuracy_classic <- mean(y_pred_classic_bin == test_data[[outcome_var]])
    accuracy_bayes <- mean(y_pred_bayes_bin == test_data[[outcome_var]])
    cat("Accuracy Clásico:", accuracy_classic, "\n")
    cat("Accuracy Bayesiano:", accuracy_bayes, "\n")
  }
}

##  Comparación de modelos sin control
cat("\n=== Modelos sin control ===\n")

##  Índice de fragilidad (sin control)
compare_coefficients(modelo_clasico_indice, modelo_bayes_indice, "Índice sin control", c("(Intercept)", "yrschool_12"))
compare_predictions(modelo_clasico_indice, modelo_bayes_indice, test_data2, "fragility_index", "Índice sin control")

##  Grupos de fragilidad (sin control)
compare_coefficients(modelo_clasico_grupos, modelo_bayes_grupos, "Grupos sin control", c("(Intercept)", "yrschool_12"))
compare_predictions(modelo_clasico_grupos, modelo_bayes_grupos, test_data2, "Grupo_fragilidad", "Grupos sin control", is_binary = TRUE)

##  Comparación de modelos con control
cat("\n=== Modelos con control ===\n")

##  Índice de fragilidad (con control)
predict_vars_control <- c("(Intercept)", "yrschool_12", "sex_12", "age_12", "d4_12", "tam_loc_bin")
compare_coefficients(modelo_clasico_indice_control, modelo_bayes_indice_control, "Índice con control", predict_vars_control)
compare_predictions(modelo_clasico_indice_control, modelo_bayes_indice_control, test_data2, "fragility_index", "Índice con control")

##  Grupos de fragilidad (con control)
compare_coefficients(modelo_clasico_grupos_control, modelo_bayes_grupos_control, "Grupos con control", predict_vars_control)
compare_predictions(modelo_clasico_grupos_control, modelo_bayes_grupos_control, test_data2, "Grupo_fragilidad", "Grupos con control", is_binary = TRUE)


```


















